【裁判字號】    95,簡上,824
【裁判日期】    950922
【裁判案由】    詐欺
【裁判全文】
臺灣高雄地方法院刑事判決             95年度簡上字第824號
上  訴  人  甲○○
即  被  告
上列上訴人即被告因詐欺案件，不服本院高雄簡易庭中華民國95
年6 月8 日95年度簡字第3514號第一審刑事簡易判決（聲請簡易
判決處刑案號：95年度偵字第13451 號），提起上訴，本院管轄
之第二審合議庭判決如下：
    主  文
上訴駁回。
    事實及理由
一、本案經本院審理結果，認原審以上訴人即被告甲○○所為，
    係犯刑法第30條第1 項（民國95年7 月1 日修正施行前之規
    定）、第339 條第1 項詐欺取財罪之幫助犯，且依刑法修正
    前第30條第2 項規定，按正犯之刑減輕之，而量處有期徒刑
    4 月，如易科罰金，以銀元300 元折算1 日，其認事用法均
    無違誤，量刑亦屬妥適，應予維持，爰引用原審判決書記載
    之事實、證據及理由（如附件），並補充如下：（一）主文
    欄所載「以參佰元折算壹日」補充為「以銀元參佰元即新臺
    幣玖佰元折算壹日」。（二）理由欄三、部分補充：按行為
    後法律有變更者，適用行為時之法律，但行為後之法律有利
    於行為人者，適用最有利於行為人之法律，刑法第2 條第1
    項定有明文。本件被告行為後，若干法律已有變更，茲分述
    如下：１、刑法第41條第1 項前段原規定：「犯最重本刑為
    5 年以下有期徒刑以下之刑之罪，而受6 個月以下有期徒刑
    或拘役之宣告，因身體、教育、職業、家庭之關係或其他正
    當事由，執行顯有困難者，得以1 元以上3 元以下折算1 日
    ，易科罰金」，且罰金罰鍰提高標準條例第2 條規定，折算
    標準就其原定數額提高為100 倍折算1 日，亦即，被告行為
    時之易科罰金折算標準，係以銀元100 元以上300 元以下折
    算1 日，經折算為新臺幣後，應以新臺幣300 元以上900 元
    以下折算為1 日，而被告行為後之95年7 月1 日修正施行之
    刑法第41條第1 項前段則規定：「犯最重本刑為5 年以下有
    期徒刑以下之刑之罪，而受6 個月以下有期徒刑或拘役之宣
    告者，得以新臺幣1 千元、2 千元或3 千元折算1 日，易科
    罰金」，95年7 月1 日修正施行之罰金罰鍰提高標準條例亦
    將第2 條規定予以刪除，比較新舊法結果以舊法較有利於被
    告。２、95年6 月14日修正公布之刑法施行法第1 條之1 就
    刑法分則編所定罰金刑之貨幣單位及提高額度已另有規定，
    取代原罰金罰鍰提高標準條例第1 條前段規定之適用，此外
    刑法第30條關於幫助犯之規定亦有修正，凡此亦為法律之變
    更，但舊法並無較不利被告之情形。按新舊法比較時，應就
    罪刑有關之共犯、未遂犯、連續犯、牽連犯、結合犯以及累
    犯加重、自首減輕、暨其他法定加減原因、與加減例等一切
    情形，綜其全部之結果，而為比較，再適用有利於行為人之
    法律處斷，且應就罪刑有關之一切情形，比較其全部之結果
    ，而為整個之適用，不能割裂而分別適用有利益之條文，最
    高法院24年度上字第4634號、27年度上字第2615號判例業已
    明揭其旨。本件被告行為後之法律已有變更，業如前述，經
    綜合比較結果，適用舊法應對於被告較為有利，是應依刑法
    第2 條第1 項前段規定適用舊法。（三）理由欄五、部分所
    引「（刑法）第30條第1 項前段、第2 項、第41條第1 項前
    段」、「（罰金罰鍰提高標準條例）第2 條」分別補充為「
    修正前第30條第1 項前段、第2 項、第41條第1 項前段」、
    「修正前第2 條」。
二、被告不服原判決提起上訴，猶執陳詞辯稱：郵局存摺、印章
    、提款卡及密碼均置於機車置物廂內遭竊云云，原審判決業
    已詳予指駁，參以被告於偵訊中自稱：「（存摺、晶片卡、
    印章何在？）放在機車座墊置物廂不見」、「（是否發現鑰
    匙孔被破壞？）沒有，本來就是壞的，無法鎖」云云，衡情
    金融帳戶之相關資料攸關存戶個人財產權益之保障，專屬性
    甚高，一般人均有妥為保管以防阻他人任意使用之認識，被
    告既明知自己機車置物廂損壞無法上鎖，為何竟將自己帳戶
    之相關資料置於其內？益見被告所辯，不足採信。被告另辯
    稱：伊一發現失竊就前往郵局掛失，郵局人員告知業已列為
    警示帳戶，伊就自行前往警局報案，倘若伊有將帳戶資料交
    予他人幫助犯罪，豈會到警局自投羅網云云，然而，被告縱
    有自行前往警局報案之事實，衡情亦可能是事跡敗露後混淆
    他人耳目冀以脫卸罪責之舉，並不能推認其先前有無提供帳
    戶予他人使用之事實，是尚無從據為有利被告之認定。至被
    告提出崇益中醫診所之診斷證明書（載有被告右足踝挫傷，
    於95年4 月17日至95年5 月25日間前往該診所治療6 次等情
    節），辯稱自己因腳部受傷無法騎乘機車而未即時發現置物
    廂內之物品失竊云云，經查被告腳部有無受傷與其有無將帳
    戶交予他人使用，亦無必然關連，並無從為有利被告之認定
    。綜上所述，本件被告矢口否認有何幫助詐欺犯行而提起上
    訴，其上訴為無理由，應予駁回。末查本件原審判決未及比
    較新舊法，實務往例有認原判決未及比較適用新舊法，上訴
    後經比較結果雖仍以舊法有利於行為人，且原判決別無其他
    撤銷事由時，上訴審仍應以此為由撤銷改判，然而，修正後
    之刑法規定係以適用行為時法為原則，因此原判決雖未及比
    較適用，然本院第二審經比較新舊法，行為後之法律並非較
    有利於行為人，仍應適用修正前之行為時法，則原判決適用
    行為時法即無不當，自不構成撤銷之事由，併此敘明。
據上論斷，應依刑事訴訟法第455 條之1 第1 項、第3 項、第36
8 條、第373 條，判決如主文。
本案經檢察官乙○○到庭執行職務。
中    華    民    國    95    年    9     月    22    日
                  鳳山刑事第二庭審判長法  官 邱明弘
                                      法  官 李嘉益
                                      法  官 譚德周
以上正本證明與原本無異。
不得上訴。
中    華    民    國    95    年    9     月    22    日
                                      書記官 廖美玲


司法院資訊處製作；財團法人民間司法改革基金會備份。
